---
title: "EP3-Modelaje de enfermedades infecciosas."
author: "Carolina Alvarez"
date: "2023-01-10"
output: html_document
---

```{r setup, include=FALSE}
knitr::opts_chunk$set(echo = TRUE)
```

## Examen parcial 3 (Parte 2)

Considera un modelo SIR sin demografía en donde la población se conserva.

1.  Escribe y resuelve las ecuaciones diferenciales para valores de R0=beta/gamma = 1.75, 2, 2.5

2.  Considera la condición inicial (S=10\^6, I=1, R=0)

3.  Considera los datos de la pandemia de H1N1 en México. Escoge valores de beta y gamma que den los valores de R0 de arriba pero que ajusten mejor los datos. Sugerencia utiliza un ciclo for para variar los valores.

**R0 = 1.75**

```{r}
library(deSolve) #Cargar la libreria

SIR <- function(t, state, parameters) { #Crear una nueva función
  with(as.list(c(state, parameters)), { #Definir las ecuaciones
    dS <- -b*S*I
    dI <- b*S*I -d*I
    dR <- d*I
    list(c(dS, dI, dR)) #lista que contiene las ecuaciones del modelo
  })
}
#en el modelo no se incluye la tasa de nacimiento y muerte porque si la poblacion se conserva estas se eliminan en las ecuaciones

parameters <- c(b = 7, d = 4) #Establecer los parametros
state <- c(S = 10^6, I = 1, R = 0) #establecer las condiciones iniciales
t <- seq(0, 3, by = 0.00001) 
out <- ode(state, t, SIR, parameters) 

## Grafica del modelo ##
matplot(out[ , 1], out[ , 2:4], type = "l", xlab = "time", ylab = "Población",
        main = "SIR R0 = 1.75", lwd = 2) 
legend("topright", c("Susceptible", "Infectado","Recuperado"), col = 1:3,lty=1:3,cex=0.5)
#recuadro para señalar cada ecuacion

```

**R0 = 2**

```{r}
library(deSolve) #Cargar la libreria

SIR2 <- function(t, state, parameters) { #Crear una nueva función
  with(as.list(c(state, parameters)), { #Definir las ecuaciones
    dS <- -b*S*I
    dI <- b*S*I -d*I
    dR <- d*I
    list(c(dS, dI, dR)) #lista que contiene las ecuaciones del modelo
  })
}
#en el modelo no se incluye la tasa de nacimiento y muerte porque si la poblacion se conserva estas se eliminan en las ecuaciones

parameters <- c(b = 250, d = 125) #Establecer los parametros
state <- c(S = 10^6, I = 1, R = 0) #establecer las condiciones iniciales
t <- seq(0, 0.3, by = 0.00001) 
out <- ode(state, t, SIR2, parameters) 

## Grafica del modelo ##
matplot(out[ , 1], out[ , 2:4], type = "l", xlab = "time", ylab = "Población",
        main = "SIR R0 = 2", lwd = 2) 
legend("topright", c("Susceptible", "Infectado","Recuperado"), col = 1:3,lty=1:3,cex=0.5)
#recuadro para señalar cada ecuacion
```

**R0 = 2.5**

```{r}
library(deSolve) #Cargar la libreria

SIR3 <- function(t, state, parameters) { #Crear una nueva función
  with(as.list(c(state, parameters)), { #Definir las ecuaciones
    dS <- -b*S*I
    dI <- b*S*I -d*I
    dR <- d*I
    list(c(dS, dI, dR)) #lista que contiene las ecuaciones del modelo
  })
}
#en el modelo no se incluye la tasa de nacimiento y muerte porque si la poblacion se conserva estas se eliminan en las ecuaciones

parameters <- c(b = 315, d = 126) #Establecer los parametros
state <- c(S = 10^6, I = 1, R = 0) #establecer las condiciones iniciales
t <- seq(0, 0.1, by = 0.0001) 
out <- ode(state, t, SIR3, parameters) 

## Grafica del modelo ##
matplot(out[ , 1], out[ , 2:4], type = "l", xlab = "time", ylab = "Población",
        main = "SIR R0 = 2.5", lwd = 2) 
legend("topright", c("Susceptible", "Infectado","Recuperado"), col = 1:3,lty=1:3,cex=0.5)
#recuadro para señalar cada ecuacion
```

### Obtencion de los valores de R0 de acuerdo con los datos de la pandemia de H1N1 en Mexico

Se creo un objeto tipo matriz que contiene los datos, ordenado de acuerdo a los dias de progresion de la pandemia

```{r}
datos <- read.csv("influenza.csv")
datos
```

Se realizo un histograma para ver la distribucion de los datos

```{r}
hist(datos$Cases)
```

Para ver la distribucion de los datos se realizo un grafico de puntos que incluye la linea de ajuste usando un modelo de aditivo generalizado (GAM), que da un ajuste de modelos flexible.

```{r}
library (ggplot2)

gragam <- ggplot (datos, aes(x=Day, y= Cases))+
  geom_point (shape=1, colour ="rosybrown3") +  #tipo de grafica, una grafica de puntos, shape indica que tipo de punto
  geom_smooth (method= "gam", colour = "pink")      #agrega la linea de ajuste

gragam 
```

Al ver la linea del ajuste se tomaron los valores aproximados del numero de casos de cada pico de la distribucion, estos valores se tomaron como la beta para los analisis. Las betas fueron:

-   Para R0 = 1.75, un valor de beta de 7

-   Para R0 = 2, un valor de beta de 250

-   Para R0 = 2.5, un valor de beta de 315

Para calcular las gammas se despejaron de la formula R0 = beta/ gamma. Los valores de beta fueron los siguientes:

-   Para R0 = 1.75, un valor de gamma de 4

-   Para R0 = 2, un valor de gamma de 125

-   Para R0 = 2.5, un valor de gamma de 120

### Discusion

Considero que la dinamica de progresion en los tres modelos se debe a que la beta y gamma son muy altas en los tres casos, lo que provoca que el R0 sea mayor a 1 en todos los casos. Por lo anterior la poblacion se infecta muy rapido, pero pasan a un estado de recuperacion despues de un tiempo corto, debido a que toda la poblacion ya se infecto y como no hay una flecha que indique que reegresan a ser susceptibles.
